【裁判字號】    90,訴,586
【裁判日期】    900518
【裁判案由】    偽造有價證券等
【裁判全文】
台灣板橋地方法院刑事判決                            九十年度訴字第五八六號
    公  訴  人  台灣板橋地方法院檢察署檢察官
    被      告  丙○○
    指定辯護人  甲○
右列被告因偽造有價證券等案件，經檢察官提起公訴（九十年度偵字第八九五號），
甲○判決如左：
    主  文
丙○○連續意圖供行使之用，而偽造有價證券，處有期徒刑壹年拾月，附表二所列之
物均沒收；又竊盜，處有期徒刑月；應執行有期徒刑貳年，緩刑伍年，附表二所列
之物均沒收。
    事  實
一、丙○○任職於台北縣中和市○○路二號二樓之一「恆慧科技工程股份有限公司」
    （下稱恆慧公司）之工程人員，竟基於意圖為自己不法所有之犯意，先於民國（
    下同）八十九年十月下旬（起訴書誤為十一月四日）晚間，利用在恆慧公司加班
    之機會，進入會計部門，竊取放置於文件櫃內，如附表一編號一至四業已填載金
    額與發票日之支票四紙，並意圖供行使之用，於同年十月下旬（起訴書誤為十一
    月六日）在台北縣中和市○○路上委請一不知情之人偽刻恆慧公司與負責人王岐
    正之印章，並將上開偽造之印章蓋於上開竊得之四紙支票上，因而偽造附表一編
    號一至四之四紙支票。旋於同年十月下旬（起訴書誤為十一月初）持附表一編號
    一之支票向地下錢莊人員借款新台幣（下同）三萬六千元；又於同年十月二十九
    日（起訴書誤為十一月六日至十三日間之某日）持附表一編號二之支票，在台北
    縣板橋市○○路肯德基速食店向友人乙○○調借現金一萬三千元（起訴書誤為一
    萬二千元）；復於同年十一月二十二日晚十時三十分許持附表一編號三之支票至
    台北市松山區○○○路○段交予友人陳俊孝，除抵償先前積欠之借款六、七萬元
    外，並要求借款，陳俊孝因而於翌（二十三）日先行匯款三千元予丙○○；又於
    八十九年十一月下旬持附表一編號四之支票，至台北縣板橋市○○路○段林慶榮
    土木結構業技師事務所將之交付林慶榮，用以抵償先前積欠之借款四萬二千元，
    並約定俟支票兌現後再將差額歸還。之後丙○○復基於同前意圖為自己不法所有
    之概括犯意，於八十九年十一月十五日在恆慧公司內，利用幫助總經理丁○○整
    理桌面之機會，竊取該公司所有如附表一編號五及六所示之支票二紙（編號五之
    支票之金額與發票日業已填載完成，而編號六之支票僅蓋用發票人之印章，金額
    尚未填載），並基於同前意圖供行使之用之概括犯意，當日在恆慧公司內持上開
    偽造之恆慧公司與負責人王岐正之印章蓋於編號五之支票上，復將編號六之支票
    上偽填金額為二十五萬元予以偽造上開二紙支票。後丙○○離開恆慧公司且離家
    在外生活，因身無分文，而於八十九年十二月二十五日上午九時許，在台北縣板
    橋市○○路介壽公園前，見所有人賴俊成之車號ＢＶＱ─四八二號重型機車，於
    同年月九日下午一時許，在台北縣板橋市○○街與明德街口遭不詳姓名之人竊取
    之後停放在該處，且鑰匙未取下，乃另行起意竊取該機車供己代步之用。嗣於同
    年月二十六日下午二時三十分許丙○○騎乘上開竊得之機車行經台北縣中和市○○路二一九巷八號前時為警查獲，並在其身上起出附表一編號五及六之支票二紙
    。
二、案經被害人丁○○訴由台北市政府警察局中正第二分局報請台灣板橋地方法院檢
    察署檢察官偵查起訴。
    理  由
一、右揭事實，業據被告丙○○迭於警訊及偵審中供承不諱，並經被害人丁○○與賴
    俊成之父賴森林於警訊中指訴明確以及證人林慶榮、陳俊孝及乙○○等人分別於
    警訊、偵查及甲○審理時證述屬實，此外並有贓物認領保管單、附表一編號二至
    六偽造之支票與退票理由單影本及票據掛失止付通和書等附卷可稽。罪證明確，
    被告犯行洵堪認定。
二、核被告所為係犯刑法第三百二十條第一項、第二百零一條第一項及第二百十七條
    第一項（間接正犯）之三罪。又被告將偽造之印章蓋於上開偽造有價證券上，因
    證券內所蓋印文為構成證券之一部，偽造印章應係偽造有價證券之階段行為，而
    包括於偽造有價證券行為之內，被告偽造附表一編號一至四之支票完成後交予他
    人調現而予以行使，其行使之低度行為已為偽造之高度行為所吸收，不另論罪。
    又被告意圖行使而偽造有價證券，其目的即在於向他人調取現金，自不另成立詐
    欺罪。再被告先後二次竊盜（八十九年十月下旬及同年十一月十五日）與多次偽
    造有價證券之行為，均時間緊接，且犯罪構成要件相同，顯各係基於概括犯意為
    之，皆為連續犯，均應各論以一罪並加重其刑。又被告所犯竊盜及偽造有價證券
    罪之間有方法、結果之牽連關係，應從一重以偽造有價證券罪論處。再公訴人雖
    未起訴被告犯有偽造印章之罪；惟係公訴人所起訴之偽造有價證券罪之階段行為
    ，應為起訴效力所及，依審判不可分之原則，甲○自應一併加以審理。再被告於
    八十九年十二月二十五日竊車之行為，被告自承因離家在外而無資力，須靠機車
    為代步之工具，始臨時起意竊車，自與被告之前於同年十月下旬及十一月十五日
    二次竊取支票之犯行部分，應係犯意各別下所為，應分論併罰。而公訴人認係基
    於概括犯意為之，為連續犯，尚有未洽。又被告因於恆慧公司任職一時貪念而罹
    此重典，所偽造之支票業已將款項返還乙○○、陳俊孝與林慶榮等人，情輕法重
    ，依客觀情狀顯堪憫恕，是甲○認處法定最低度刑猶嫌過重，故依刑法第五十九
    條之規定減輕其刑。並先加後減之。爰審酌被告之品行、智識程度及被告犯罪後
    坦承犯行深具悔意等一切情狀，各量處如主文所示之刑並定其應執行刑，用資懲
    儆。末查；被告前未曾受有期徒刑以上刑之宣告，此有台灣高等法院檢察署刑案
    紀錄簡覆表在卷可徵。且被告現已返還乙○○、陳俊孝與林慶榮等人之款項，並
    返回恆慧公司工作，而被告因一時貪念而為本件犯行，亦後悔莫及，且經此偵審
    教訓，信已足收警惕之效，應無再犯之虞，故甲○認其宣告刑以暫不執行為適當
    ，爰依法諭知緩刑五年，以勵自新，並策來茲。至附表二編號一至六所列之支票
    ，應依刑法第二百零五條宣告沒收，另恆慧公司及王岐正之印章各一枚亦無證據
    證明業已滅失所有，故仍應依同法第二百十九條之規定諭知沒收。
據上論斷，應依刑事訴訟法第二百九十九條第一項前段，刑法第五十六條、第二百零
一條第一項、第三百二十條第一項、第五十五條、第五十九條、第二百零五條、第二
百十九條、第五十一條第五款、第七十四條第一款，罰金罰鍰提高標準條例第一條前
段，判決如主文。
本案經檢察官高俊申到庭執行職務
中    華    民    國      九    十     年     五      月    十    八    日
                            台灣板橋地方法院刑事第二庭
                                法  官  潘  長  生
右正本證明與原本無異。
如不服本判決，應於判決送達後十日內向甲○提出上訴狀 (應附繕本) ，上訴於
臺灣高等法院。
                                書記官  王  增  華
中      華      民      國      九十      年    五    月     十  八    日
附錄本案論罪科刑法條
刑法第二百零一條
意圖供行使之用，而偽造、變造公債票，公司股票或其他有價證券者，處三年以上十
年以下有期徒刑，得併三千元以下罰金。
行使偽造、變造之公債票、公司股票或其他有價證券或意圖供行使之用收集或交付於
人者，處一年以上七年以下有期徒刑，得併科三千元以下罰金。
刑法第三百二十條
意圖為自己或第三人不法之所有，而竊取他人之動產者，為竊盜罪，處五年以下有期
徒刑、拘役或五百元以下罰金。
意圖為自己或第三人不法利益，而竊佔他人之不動產者，依前項之規定處斷。
前二項之未遂犯罰之。
附  表  一
編號   發   票  人    金      額    付    款  人   發  票  日   票      號
 一    恆慧公司、王   六萬元（起    台灣土地銀行   八十九年十   不      詳
       岐正           訴書誤為三    三重分行       一月二十二
                      萬六千元）                   日（起訴書
                                                   載為不詳）
 二    同       右    一萬五千四十  同        右   八十九年十   ＷＹＡＡ０
                      元（起訴書誤                 一月二十八   二四一三八
                      為一萬五千元）               日（起訴書   二（起訴書
                                                   載為不詳）   載為不詳）
 三    同      右     八萬元（起訴  同        右   八十九年十   ＷＹＡＡ０
                      書誤為十五萬                 一月二十0   00000
                      0千五百元                   日（起訴書   二
                                                   誤為十二月
                                                   二十八日）
 四    同      右  十五萬七千五  同        右   同      右   ＷＹＡＡ０
                      百元（起訴書                              二四二四０
                      誤為八萬元）                              一
 五    同      右     五萬六千元   花蓮區中小企業  八十九年十   ＡＥ一０一
                                   銀行板和分行    二月二十三   二一八六
                                                     日
 六   恆慧工程有      二十五萬元   華南商業銀行    八十九年十   ＧＢ三六九
      限公司、林                   圓山嘉新大樓    二月二十八   三六九五
      文源                         辦事處          日
附    表     二（本案沒收之物）
一、發票人為恆慧公司、王岐正，付款人為台灣土地銀行三重分行，發票日為八十九
    年十一月二十二日，金額為六萬元之支票一紙。
二、發票人為恆慧公司、王岐正，付款人為台灣土地銀行三重分行，發票日為八十九
    年十一月二十八日，金額為一萬五千四十元，支票號碼為ＷＹＡＡ000000
    0之支票一紙。
三、發票人為恆慧公司、王岐正，付款人為台灣土地銀行三重分行，發票日為八十九
    年十一月二十八日，金額為八萬元，支票號碼為ＷＹＡＡ0000000之支票
    一紙。
四、發票人為恆慧公司、王岐正，付款人為台灣土地銀行三重分行，發票日為八十九
    年十一月二十八日，金額為十五萬七千五百元，支票號碼為ＷＹＡＡ00000
    00之支票一紙。
五、發票人為恆慧公司、王岐正，付款人為花蓮區中小企業銀行，發票日為八十九年
    十二月二十三日，金額為五萬六千元，支票號碼為ＡＥ0000000之支票一
    紙。
六、發票人為恆慧工和有限公司、林文源，付款人為華南商業銀行圓山嘉新大樓辦事
    處，發票日為八十九年十二月二十八日，金額為二十五萬元，支票號碼為ＧＢ0
    000000之支票一紙。
七、恆慧科技工程股份有限公司與王岐正之印章各一枚。


司法院資訊處製作；財團法人民間司法改革基金會備份。
